【裁判字號】    99,台上,8249
【裁判日期】    991230
【裁判案由】    違反槍砲彈藥刀械管制條例
【裁判全文】
最高法院刑事判決            九十九年度台上字第八二四九號
上  訴  人  葉  飛
選任辯護人   吳春生律師
             鄭伊倫律師
上列上訴人因違反槍砲彈藥刀械管制條例案件，不服台灣高等法
院高雄分院中華民國九十八年三月二十六日第二審更審判決（九
十八年度上更(一)字第五號，起訴案號：台灣高雄地方法院檢察署
九十一年度偵字第二七六三一號、九十二年度偵字第四一四六號
），提起上訴，本院判決如下：
    主  文
原判決撤銷，發回台灣高等法院高雄分院。
    理  由
本件原判決撤銷第一審諭知上訴人葉飛無罪之判決，改判依想像
競合犯之規定，論處上訴人未經許可持有手槍罪刑（處有期徒刑
六年，併科罰金新台幣十五萬元，罰金如易服勞役，以新台幣一
千元折算一日；並為相關從刑之宣告）。固非無見。
惟查：（一）刑事訴訟程序所為通訊監察處分之取證行為，具有
對人民隱私權等基本權干預之性質，通訊保障及監察法對此取證
行為，設有程序規範與限制，俾使實施刑事追訴程序之公務員有
法可循，並兼顧人民權益之保障。從事刑事追訴之公務員違反取
證規範，從抑制違法偵查之觀點衡量，如不分情節，均容許該通
訊監察所得資料作為證據使用，並非適當。原判決於理由欄稱：
林勇源所持有之0000000000號行動電話，係經台灣高
雄地方法院檢察署檢察官核發通訊監察書，而於民國九十一年十
月十八日至同年十一月十五日止實施監聽，有通訊監察書在卷可
憑，因此上開監聽係屬合法之監聽等語（原判決正本第三頁倒數
第四行至第四頁第一行）。然原判決採為證據之其附表二所示之
三通電話之通話時間，係在九十一年十二月二十日，已非屬上開
經核可實施監聽之時間，是否仍得謂為合法之監聽？殊非無疑。
又勘驗係規定於刑事訴訟法證據章第四節，為一種獨立之證據方
法，如依該法第四十二條第一項製作筆錄，固有證據能力。然同
法第二百十二條明定：「法院或檢察官因調查證據及犯罪情形，
得實施勘驗」，唯狹義法院或檢察官始有此實施勘驗之權，法律
並未賦予法官助理有實施勘驗以獲得證據之權限。查第一審卷內
第一百六十六至一百七十頁之通信監察譯文勘驗報告，係由法官
助理所製作。於原審準備程序，上訴人及其辯護人均陳稱：監聽
譯文沒有經過合法勘驗，不同意作為證據等語，並請求勘驗監聽
錄音帶；於所提出之準備書狀亦為此聲明（原審更一審卷第四十
三、四十六頁）。乃原審未為勘驗，並於判決理由謂：上訴人、
辯護人於準備程序同意作為證據云云（原判決正本第四頁第三行
），而逕採第一審法官助理製作之通信監察錄音譯文勘驗報告，
資為判決之主要證據之一，難謂合於證據法則，併有證據理由矛
盾之違背法令。就此本院前次發回意旨已予指明，原判決仍未說
明，以致瑕疵依然存在，自屬無可維持。（二）審理事實之法院
對於被告有利及不利之證據，應一律注意，詳為調查，綜合全案
證據資料，本於經驗法則及論理法則以定其取捨，並將取捨證據
及得心證之理由於判決內詳為說明，方為適法。原判決除採林勇
源於警詢及偵查中之證詞外，並採林勇源於第一審之部分證詞，
資為不利於上訴人之認定。然依卷內資料，林勇源於第一審另證
稱：「（檢察官問：有介紹蔡昌明賣槍枝給耀輝嗎？）答：有介
紹，但是介紹沒有成功。（檢察官問：你如何知道介紹沒有成功
？）跟耀輝認識之後，我有跟他在言談中說到我有一個朋友有槍
，他很好奇叫我帶他去看，有一天我與耀輝去蔡昌明附近的公園
請蔡昌明拿壹支槍給他看，看完之後他就吵著要買壹支槍，我又
從蔡昌明那邊拿了一支給他看，被告說那支不像，他不要，所以
後來十二月去九如路那次，結果就被警察抓了，警察叫我一定要
說介紹一支槍多少賣給他」等語（第一審卷第一百三十八頁）。
所述如果屬實，即於上訴人有利，原判決未說明摒棄不採之理由
，遽行判決，有判決不備理由之違背法令。上訴意旨執以指摘，
並非全無理由，應認原判決有撤銷發回之原因。
據上論結，應依刑事訴訟法第三百九十七條、第四百零一條，判
決如主文。
中    華    民    國  九十九  年   十二   月   三十   日
                      最高法院刑事第六庭
                          審判長法官  林  永  茂  
                                法官  蘇  振  堂  
                                法官  林  立  華  
                                法官  蔡  國  在  
                                法官  陳  春  秋  
本件正本證明與原本無異
                                      書  記  官  
中    華    民    國  一○○  年    一    月   十一   日
                                                      Ｅ

司法院資訊處製作；財團法人民間司法改革基金會備份。
